【裁判字號】    97,交聲,74
【裁判日期】    970226
【裁判案由】    違反道路交通管理處罰條例聲明異議
【裁判全文】
臺灣臺北地方法院交通事件裁定      97年度交聲字第74號
原處分機關  臺北市交通事件裁決所
異  議  人
即受處分人  甲○○
上列異議人即受處分人因違反道路交通管理處罰條例案件，對於
臺北市交通事件裁決所中華民國97年1 月2 日所為之處分（原處
分案號：北市裁二字第裁22─AEW189288 號）聲明異議，本院裁
定如下：
    主  文
異議駁回。
    理  由
一、汽車駕駛人，駕駛執照業經吊銷、註銷仍駕駛小型車或機器
    腳踏車，處新臺幣（下同）6, 000元以上12,000元以下罰鍰
    ，道路交通管理處罰條例第21條第1 項第4 款定有明文。
二、原處分意旨略以：本件異議人即受處分人甲○○於民國96年
    11月11日20時5 分許，駕駛車牌號碼：CQ－9983號自小客車
    ，行經臺北市○○○路○ 段，經警員攔停發現有「駕照業經
    註銷仍駕車之」違規，並填製舉發單，異議人應於96年11月
    26日前到案。嗣異議人於96年12月4 日始提出陳述書，惟經
    原處分機關函請舉發單位調查結果，仍認異議人確有前開違
    規行為，原處分機關乃於97年1 月2 日，依道路交通管理處
    罰條例第21條第1 項第4 款、第4 項（漏列第4 項）之規定
    裁決罰鍰新臺幣（下同）10 ,000 元，並扣繳駕駛執照。
三、異議人聲明異議略稱：伊於95年3 月28日前確實有收到審驗
    通知，當時曾去電監理處，接電話人員告知可直接降成一般
    駕照，後來戶籍遷至臺北市文山區○○○○里○○鄰○○街47
    號後，忙於生計，鮮少在家，非惡意拒收通知，為此，聲明
    異議，並請求撤銷原處分。
四、經查：
  (一)按處理違反道路交通管理事件，有關文書送達之規定，依行
    政程序法之規定。又送達於應受送達人之住居所、事務所或
    營業所為之；於應送達之處所不獲會晤應受送達人時，得將
    文書付與有辦別事理能力之同居人、受僱人或應送達處所之
    接收郵件人員；送達，不能依前二條規定為之者，得將文書
    寄存送達地之地方自治或警察機關，並作送達通知書兩份，
    一份黏貼於應受送達人住居所、事務所、營業所或其就業處
    所門首，另一份交由鄰居轉交或置於該送達處所信箱或其他
    適當位置，以為送達；前項情形，由郵政機關為送達者，得
    將文書寄存於送達地之郵政機關；寄存機關自收受寄存文書
    之日起，應保存3 個月；當事人應為送達之處所不明者，行
    政機關得依申請，准為公示送達。無人為公示送達之申請者
    ，行政機關為避免行政遲延，認為有必要時，得依職權命為
    公示送達。當事人變更其送達之處所而不向行政機關陳明，
    致有應為送達之處所不明之情形，行政機關得依職權命為公
    示送達；公示送達應由行政機關保管送達之文書，而於行政
    機關公告欄黏貼公告，告知應受送達人得隨時領取；並得由
    行政機關將文書或其節本刊登政府公報或新聞紙；公示送達
    自前條公告之日起，其刊登政府公報或新聞紙者，自最後刊
    登之日起，經20日發生效力，違反道路交通管理事件統一裁
    罰標準及處理細則第5 條、行政程序法第72條第1 項前段、
    第73條第1 項、第74條、第78條、第80條、第81條分別定有
    明文。查：本件異議人甲○○前曾於95年3 月28日經通知參
    加駕駛執照審驗，而未參加，且逾1 年以上，嗣經臺北市政
    府交通局於96年4 月2 日，以北市（交）（二）字第20－d
    －00000000000 號註銷異議人職業小客車、號碼為Ｚ0000000
     00 號之駕駛執照，並製發註銷處分書送達異議人位於臺北
    市文山區○○○○里○○鄰○○街47號之戶籍址，而經寄存於
    郵政機關，後因異議人未於招領期間內向該郵政機關領取而
    退回原寄發單位，原舉發單位再依法將該註銷處分書以公示
    送達方式送達予異議人，此有卷附註銷處分書、信封及臺北
    市政府交通局公示送達相關資料在卷可佐，揆諸前揭說明，
    該臺北市政府交通局於96年4 月2 日，以北市（交）（二）
    字第20－d －00000000000 號駕駛執照註銷處分書應已合法
    送達予異議人，並已生效。
  (二)異議人雖辯稱：伊於95年3 月28日前確實有收到審驗通知，
    當時曾去電監理處，接電話人員告知可直接降成一般駕照云
    云，惟異議人所辯，並無證據可證明為真實，況且按職業汽
    車駕駛人之駕駛執照，應自發照之日起，每滿三年審驗一次
    ，並於審驗日期前後一個月內向公路監理機關申請審驗，經
    審驗不合格者，扣繳其駕駛執照，俟審驗合格後發還之；職
    業汽車駕駛人得憑因逾期審驗被註銷之職業駕駛執照，申請
    換發同等車類之普通駕駛執照。但在未換發普通駕駛執照前
    ，不得駕駛汽車，道路交通安全規則第54條第1 項、第3 項
    定有明文。而異議人為領有駕駛執照之人，對前揭揭規定應
    知之甚稔為是，是異議人所領得之職業汽車駕駛執照，因逾
    期審驗被註銷，在未申請換發同等車類之普通駕駛執照前，
    仍不得駕駛車輛甚明。
  (三)又本件異議人復於96年11月11日20時5 分許，駕駛車牌號碼
    ：CQ－9983號自小客車，行經臺北市○○○路○ 段，經警員
    攔停舉發違規後移送臺北市交通事件裁決所，該所認異議人
    確實有「駕駛執照業經註銷仍駕駛自小客車」之違規情事，
    ，並據以裁決等情，此為異議人所不爭執，復有臺北市交通
    事件裁決所北市裁二字第裁22─AEW189288 號裁決書1 份在
    卷可按，是異議人之駕駛執照業經註銷而於前開時地，確有
    駕駛車輛上路之事實，亦可認定。
五、綜上所述，裁決機關依道路交通管理處罰條例第21條第1 項
    第4 款、第4 項（漏列第4 項），裁處異議人罰鍰10,000元
    ，並扣繳駕駛執照，核無違誤，本件異議為無理由，應予駁
    回。
據上論斷，應依道路交通管理處罰條例第87條第2 項，道路交通
案件處理辦法第19條，裁定如主文。
中    華    民    國    97    年    2     月    26    日
                                臺灣臺北地方法院交通法庭
                                      法  官  賴淑美
以上正本證明與原本無異。
如不服本裁定，應於送達後5日內，向本院提出抗告狀。
                                      書記官  許翠燕
中    華    民    國    97    年    2     月    29    日


司法院資訊處製作；財團法人民間司法改革基金會備份。
